【裁判字號】    90,訴緝,23
【裁判日期】    900629
【裁判案由】    妨害兵役
【裁判全文】
臺灣士林地方法院刑事判決                            九十年度訴緝字第二三號
    公  訴  人  臺灣士林地方法院檢察署檢察官
    被      告  甲○○
右列被告因妨害兵役案件，經檢察官提起公訴（八十八年度偵字第七○五二號），本
院判決如左：
    主  文
甲○○意圖避免常備兵現役之徵集，應受徵集，無故逾入營期限五日，處有期徒刑柒
月，緩刑貳年。褫奪公權貳年。
    事  實
一曹智輝前於民國八十七年八月十三日以觀光名義申請出境，應於同年十月十三日返
  國，竟為在國外就學，意圖避免常備兵現役之徵集，屆期無故未歸，經臺北市政府
  兵役處於八十八年四月二十一日北市兵二字第八八二○七四二五○○號函通知其編
  為臺北市八十八年五月三日陸軍第一八二五梯次應受徵集之常備兵，指定應於八十
  八年五月三日上午九時前往新竹關西入營，因曹智輝滯留國外未歸而無法送達，視
  為應受徵集無故不到。
二案經臺北市政府函送臺灣士林地方法院檢察署檢察官偵查起訴。
    理  由
一訊據被告曹智輝對於右揭出國未歸之事實坦承不諱，然矢口否認有何妨害兵役之意
  圖，辯稱：係家中安排伊出國就學，伊不知會涉及刑責云云。惟查，右揭事實，有
  陸軍常備兵徵集令、臺北市政府兵役處八十八年六月十一日北市兵二字第八八二一
  二一三○○○號函送之常備兵未到名冊、臺北市北投區役男出境申請書、內政部警
  政署入出境管理局八十八年八月十日境信昌字第四九○八二號函送之出入境紀錄
  資料等各一件在卷可稽。蓋人民有依法律服兵役之義務，憲法第二十條定有明文，
  此為眾所週知之事，被告自不得諉為不知，且依刑法第十六條規定，不得因不知法
  律而免除刑事責任；況被告自承出國前知悉其兵役問題尚未解決，竟仍執意滯留國
  外，顯有避免常備兵現役徵集之意圖。本件事證明確，被告犯行堪以認定，應依法
  論科。
二按役齡男子申請出境後，屆期無故未歸或逾期返國，致未能接受徵兵處理者，視同
  兵役法第四十八條第一項第三款所定妨害兵役之情形，依妨害兵役治罪條例之有關
  規定懲處，兵役法施行法第七十八條之一定有明文；又兵役法第四十八條第一項第
  三款規定，應受徵兵處理及徵集或召集，無故遲延或不到者，為妨害兵役。核被告
  所為，係犯妨害兵役治罪條例第四條第五款之罪。爰審酌被告素行良好，及其智識
  程度、生活狀況、犯罪動機、目的、所生危害及犯罪後之態度等一切情狀，量處如
  主文所示之刑。被告前未曾受有期徒刑以上刑之宣告，因年輕識淺，一時失慮，偶
  罹刑典，經此刑之宣告後，應知警惕而無再犯之虞，本院因認暫不執行其刑為當，
  予以宣告緩刑二年，用啟自新。又犯妨害兵役治罪條例之罪，處有期徒刑六月以上
  之刑者，並宣告褫奪公權，妨害兵役治罪條例第二十六條定有明文。又宣告六月以
  上有期徒刑，依犯罪之性質認為有褫奪公權之必要者，宣告褫奪公權一年以上十年
  以下；褫奪公權於裁判時併宣告之，刑法第三十七條第二項、第三項分別定有明文
  ，本件被告犯有妨害兵役治罪條例之罪，且處有期徒刑七月，爰依上開說明宣告褫
  奪公權二年。
據上論斷，應依刑事訴訟法第二百九十九條第一項前段、妨害兵役治罪條例第四條第
五款、第二十六條、刑法第十一條、第三十七條第二項、第七十四條第一款，判決如
主文。
本案經檢察官陳文哲到庭執行職務
中        華        民        國    九十    年    六    月    二十九    日
                              臺灣士林地方法院刑事第四庭
                                          法  官  陳玉曆
右正本證明與原本無異。
如不服本判決，應於判決送達後十日內，向本院提出上訴狀。
                                          書記官  陳鳳嬌
中        華        民        國    九十    年    七    月      二    日
附錄本案論罪科刑法條全文
妨害兵役治罪條例第四條
意圖避免預備軍官、預備士官或常備兵、補充兵現役之徵集，集而有左列行為之一者
，處六月以上、五年以下有期徒刑：
一、捏造免役或緩徵原因者。
二、故意毀傷身體者。
三、緩徵原因消滅，無故逾三十日，未自動申報者。
四、無故拒絕接受徵集令者。
五、應受徵集，無故逾入營期限五日者。
六、使人頂替本人應徵者。


司法院資訊處製作；財團法人民間司法改革基金會備份。
